【裁判字號】    92,訴,20
【裁判日期】    920901
【裁判案由】    妨害自由
【裁判全文】
臺灣桃園地方法院刑事判決                            九十二年度訴字第二號
    公  訴  人  臺灣桃園地方法院檢察署檢察官
    被      告  丙○○
右列被告因妨害自由案件，經檢察官提起公訴（九十一年度偵字第七六九二號），本
院判決如左：
    主      文
丙○○共同私行拘禁，剝奪人之行動自由，處有期徒刑肆月，如易科罰金，以佰元
折算壹日。緩刑貳年。
    事      實
一、乙○○與丙○○皆係澳門人，乙○○於民國（下同）九十一年四月十六日晚上二
    十二時許，因其友人「阿強」出資港幣八萬元現金借予甲○○週轉賭博，因甲○○賭運不濟，輸光賭資，遂委託乙○○、丙○○與不詳姓名之成年「阿飛」男子
    三人向甲○○催討債務，丙○○與乙○○、不詳姓名之成年「阿飛」男子共同基
    於犯意之聯絡，於九十一年四月十七日凌晨二時至翌（十七）日十六時許，在澳
   門富豪飯店九二五號房內，以剝奪他人行動自由之意思，拘禁甲○○於該房內，
    藉此方式逼其還債，並持續控制其行動自由，乃至於同日下午十九時二十分許，
    乙○○與丙○○又延續前揭剝奪行動自由之意思，控制甲○○之行動自由，帶同
    其至澳門機場，要求購買三人返台機票，乙○○、丙○○及甲○○三人旋共同搭
    乘復興航空編號ＧＥ三五八號航空器啟程，而在前揭航空器以至桃園縣中正國際
    機場第一航廈Ｂ４登機門口，乙○○與丙○○復持續前揭剝奪行動自由之意思，
    藉緊鄰座位，就近監視之方式，對甲○○施以心裡壓制之非法方法，剝奪甲○○
    之行動自由。途中甲○○趁隙於登機證上寫下「．．．類似挾持事件．．．．」
    之文字，交空服人員轉機長處置，嗣班機於同日晚間二十時四十分抵達中正機場
    時報警查獲。
二、案經甲○○訴由內政部警政署航空警察局移請臺灣桃園地方法院檢察署檢察官偵
    查起訴。
    理      由
一、訊據被告丙○○矢口否認有右揭犯罪事實，辯稱：沒有妨害自由之事，是甲○○
    要伊與乙○○陪同回臺拿錢云云。惟查，右開犯罪事實，業據告訴人甲○○於警
    訊時指訴歷歷，並有登記證三張，其中一張載有「．．．有類似挾持事件．．．
    文字」附卷可稽，被告雖以前詞置辯，然衡情伊與乙○○二人苟無剝奪甲○○行
    動自由之意思，何須大費周章，千里迢迢自澳門搭機來臺，並刻意選坐緊臨甲○○身旁（丙○○坐１１Ｂ、乙○○坐１２Ｂ、甲○○坐１２Ａ），而迫使甲○○
    以前揭方法脫困？是被告所辯要屬圖卸刑責之詞，殊無可採。是綜上本案事證明
    確，被告前開犯行，均堪認定。
二、核被告丙○○所為，係犯有刑法第三百零二條第一項之妨害自由罪。被告等人先
    以私行拘禁之方式剝奪告訴人甲○○之行動自由，又另以前開藉緊鄰座位，就近
    監視之方式，對甲○○施以心裡壓制之非法方法，剝奪甲○○之行動自由，行為
    態樣雖有不同，因係持續同一剝奪告訴人行動自由之意思，故仍僅成立一妨害自
    由罪。被告與乙○○、不詳姓名成年男子「阿飛」間，就上述犯行，顯有犯意聯
    絡，及行為分擔事實，應以共同正犯論處。爰審酌被告犯罪之動機、目的、手段
    ，及其並無前科，有臺灣高等法院被告全國前案紀錄表一份在卷可憑，品性尚佳
    、剝奪他人行動自由之時間、犯罪所生之損害，及犯罪後否認之態度等一切情狀
    ，量處如主文所示之刑，並諭知易科罰金之折算標準，以資懲儆。又被告前在我
    國未曾受有期徒刑以上刑之宣告，有臺灣桃園地方法院檢察署刑案資料查註紀錄
    表、臺灣高等法院被告全國前案紀錄表各一份在卷可憑，矧渠係因一時失慮，致
    罹刑典，經此刑之宣告後，應知警惕而無再犯之虞，本院因認暫不執行其刑為當
    ，併予宣告緩刑二年，以啟自新。
據上論斷，應依刑事訴訟法第二百九十九條第一項前段，刑法二十八條、第三百零二
條第一項、第四十一條第一項前段、第七十四條第一款，罰金罰鍰提高標準條例第一
條前段、第二條，判決如主文。
本案經檢察官鍾和憲到庭執行職務。
中      華      民      國    九十二    年      九      月      一      日
                                      臺灣桃園地方法院刑事第十二庭
                                          法  官    游  紅  桃
右正本證明與原本無異。
如不服本判決，應於判決送達後十日內向本院提出上訴狀（應附繕本），上訴於臺灣
高等法院。
                                          書記官    張  嘉  雯
中      華      民      國    九十二    年      九      月      一      日
附論罪科刑依據之法條：
中華民國刑法第三百零二條
（剝奪他人行動自由罪）
私行拘禁或以其他非法方法，剝奪人之行動自由者，處五年以下有期徒刑、拘役或三
百元以下罰金。
因而致人於死者，處無期徒刑或七年以上有期徒刑，致重傷者，處三年以上十年以下
有期徒刑。
第一項之未遂犯罰之。


司法院資訊處製作；財團法人民間司法改革基金會備份。
